【裁判字號】    92,上訴,2454
【裁判日期】    920829
【裁判案由】    毒品危害防制條例
【裁判全文】
臺灣高等法院刑事判決                          九十二年度上訴字第二四五四號
    上  訴  人  臺灣新竹地方法院檢察署檢察官
    被      告  甲○○
右上訴人因被告違反毒品危害防制條例案件，不服臺灣新竹地方法院九十二年度訴字
第一一二號，中華民國九十二年六月六日第一審判決（起訴案號：臺灣新竹地方法院
檢察署九十二年度毒偵字第一二四號），提起上訴，本院判決如左：
    主  文
原判決關於施用第一級毒品部分撤銷。
甲○○施用第一級毒品處有期徒刑柒月，扣案第一級毒品海洛因參拾貳包合計淨重參
拾肆點陸玖公克（包裝重玖點參零公克）沒收銷燬之。
    事  實
一、甲○○（按連續施用第二級毒品部分，原審判處處有期徒刑陸月，如易科罰金，
    以佰元折算壹日，未上訴而確定）曾因違反麻醉藥品管理條例案件，經原審法
    院以八十五年度易字第一０六六號判處有期徒刑五月，如易科罰金，以百元折
    算壹日確定，於八十五年九月十三日易科罰金執行完畢。又因施用毒品案件，由
    原審法院分別以九十年度毒聲字第三七六號、九十一年度毒聲字第八○三號裁定
    十一年十一月六日，由臺灣新竹地方法院檢察署檢察官分別於九十年三月二十六
    日、九十一年十一月六日，以九十年度毒偵字第四五九號、九十一年度毒偵字第
    八二二號、第九九二號為不起訴處分確定，仍不知悔改。
二、詎甲○○竟於民國九十二年一月十六日止，查獲前之一星期，在新竹縣寶山鄉○
    ○村○○路四十號一樓居處，以沾香煙方式，施用第一級毒品海洛因一次，為警
    於九十二年一月十六日二十一時二十分許，在上址當場查獲，並扣得海洛因三十
    二包（驗餘合計淨重參拾肆點陸玖公克、包裝重玖點參零公克）。
三、案經新竹市警察局第二分局報請臺灣新竹地方法院檢察署檢察官偵查起訴。
    理  由
一、訊據被告甲○○坦承於右揭時地施用第一級毒品海洛因一次之事實，且查：
（一）被告甲○○迭於警訊、偵查（偵卷第八頁、第三八頁）稱有施用多次，惟於原
      審（見原審卷第四一頁、第五六頁、第五七頁）及本院審理中自白僅施用一次
      第一級毒品海洛因，時間係在為警查獲採尿前一週（見原審卷第四十二頁倒數
      第三行），自腐以審判中之自白較為可採。按施用毒品之人其尿液中檢出毒品
      之反應時效，需視施打數量及個人代謝分泌情形而定，施打量多者於施打後四
      、五日仍有可能檢出毒品反應，施打量少者，可能在二十四小時後採尿，即難
      發現毒品反應；此有國內最具專業檢驗機構法務部調查局第六處，八十七年九
      月二十九日八七發技一字第八七Ｏ七四五七四號函在原審卷內可按。是被告於
      查獲之時所採之尿液檢體，經送新竹市衛生局以ＴＯＸＩ－ＬＡＢ檢驗後，固
      呈陽性反應，然經送國防部憲兵司令部刑事鑑識中心以酵素免疫分析法（ＥＭ
      ＩＴ）、液相萃取（溶劑萃取）前處理法、及氣相層析質譜儀分析法（ＧＣ＼
      ＭＳ）鑑驗確認之後，被告尿液檢體係呈嗎啡陰性反應，檢驗不出第一級毒品
      海洛因之陽性反應，揆諸法務部調查局第六處上開專業意見，乃屬當然。
（二）本案被告除自白施用第一級毒品一次，其證據方法除被告自白外，尚有扣安之
      白色結晶狀物品海洛因共三十二包可資佐證（按其他部分非毒品海洛因），而
      上開毒品並已扣案送法務部調查局鑑定（見原審卷第十六頁）。扣案白色結晶
      狀物品經送法務部調查局鑑定結果，其中三十二包含有第一級毒品海洛因成分
      ，合計淨重三十四點六九公克（包裝重九點三０公克），純度百分之十九點四
      九，純質淨重六點七六公克，此有法務部調查局調科一字第一ＯＯＯＯ一七六
      七號鑑定通知書可稽（影本附於本院卷檢察官上訴書之後）。
（三）又被告前因施用毒品案件，經原審法院兩次裁定送觀察勒戒後，認均無繼續施
      用毒品之傾向，而分別於九十年三月二十六日、九十一年十一月六日，由臺灣
      新竹地方法院檢察署檢察官分別於九十年三月二十六日、九十一年十一月六日
      ，以九十年度毒偵字第四五九號、九十一年度毒偵字第八二二號、第九九二號
      為不起訴處分確定等情，復有臺灣新竹地方法院檢察署檢察官九十年度毒偵字
      第四五九號、九十一年度毒偵字第八二二號、第九九二號處分書、本院被告全
      國前案紀錄表、及臺灣新竹地方法院檢察署刑案資料查註紀錄表各乙份附卷可
      參。
（四）綜上，本件事證明確，被告施用第一級毒品之犯行堪以認定，應予依法論科。
二、核被告所為，係犯毒品危害防制條例第十條第一項之施用第一級毒品罪。其持有
    第一級毒品之低度行為應為施用第一級毒品之高度行為所吸收，不另論罪。
三、原判決不察而就施用第一級毒品部分，以不能證明被告甲○○犯罪而為無罪之諭
    知，尚有未洽。檢察官據此上訴指摘原判決就施用第一級毒品部分不當，為有理
    由，應由本院就施用第一級毒品部分撤銷改判。爰審酌被告甲○○有如事實欄所
    述之前科，其犯罪之動機、所用之沾香煙方式施用毒品，只施用一次第一級毒品
    所生危害程度，及犯罪後坦承犯行之態度等一切情狀，量處如主文第二項所示之
    刑。至查獲扣案之第一級毒品海洛因三十二包，合計淨重三十四點六九公克（包
    裝重九點三０公克），屬毒品危害防制條例所稱之第二級毒品，應依毒品危害防
    制條例第十八條第一項前段之規定宣告沒收並銷燬之。至扣案注射針筒，被告稱
    非伊所有，且被告係以沾香煙方式施用，則此部分不另宣告沒收。
四、公訴意旨另以：被告甲○○除前揭判處罪刑之於民國九十二年一月十六日查獲前
    之一星期，在新竹縣寶山鄉○○村○○路四十號一樓居處，以沾香煙方式，施用
    第一級毒品海洛因一次外，另自九十一年十二月底至九十二年一月十六日止，連
    續在新竹縣寶山鄉○○村○○路四十號一樓居處，施用第一級毒品海洛因數次。
    因認被告甲○○此部分，涉犯連續違反毒品危害防制條例第十條第一項之罪嫌。
    經查：
（一）按被告之自白，不得作為有罪判決之唯一證據，仍應調查其他必要之證據，以
      察其是否與事實相符，又犯罪事實應依證據認定之，無證據不得推定其犯罪事
      實，另不能證明被告犯罪，應諭知無罪之判決，刑事訴訟法第一百五十四條、
      第一百五十六條第二項、第三百零一條第一項分別定有明文。次按認定不利於
      被告之事實，須依積極證據，苟積極證據不足為不利於被告事實之認定時，即
      應為有利於被告之認定，更不必有何有利之證據；又事實之認定，應憑證據，
      如未能發現相當之證據，或證據不足以證明，自不能以推測或擬制之方法，以
      為裁判之基礎，且認定犯罪事實所憑之證據，無論直接或間接證據，其為訴訟
      上之證明，須達於通常一般之人均不致有懷疑，而得確信其為真實之程度者，
      始得據為有罪之認定，倘其證明尚未達到此一程度，而有合理之懷疑時，尚難
      作為有罪之認定基礎，最高法院三十年上字第八一六號、四十年臺上字第八六
      號、七十六年臺上字第四九八六號判例均可資參照。
（二）公訴人認被告甲○○除施用一次外，另涉犯連續違反毒品危害防制條例第十條
      第一項之罪嫌，係以被告甲○○之自白、新竹市衛生局九十二年一月二十一日
      竹市衛六字第八○三號不法藥物尿液初步篩檢報告書驗出被告尿液中呈陽性反
      應為其主要論據。
（三）經查：被告雖自白以將第一級毒品海洛因摻在香菸中吸用之方式施用第一級毒
      品海洛因多次，且被告於九十二年一月十六日被查獲當日所採尿液，經送新竹
      市衛生局鑑定後，被告尿液檢測出嗎啡陽性反應，有新竹市衛生局九十二年一
      月二十一日竹市衛六字第八○三號不法藥物尿液初步篩檢報告書在卷可憑（偵
      卷第五四頁）。惟尿液毒品檢驗如單以免疫分析法篩驗，有可能因交叉反應（
      ＣＲＯＳＳＲＥＡＣＴＩＯＮ），而對服用毒品或甲基安非他命以外藥物者之
      尿液產生偽陽性結果（不會產生偽陰性結果），然若再以薄層分析法（ＴＯＸ
      Ｉ－ＬＡＢ）檢驗，應可絕除大部偽陰性問題，惟若能使用較先進之氣相層析
      質譜儀分析方法確認，則可完全排除偽陽性之干擾，為目前最具公信力的檢驗
      方法，亦有法務部調查局第六處八十七年九月二十九日（八七）發技（一）字
      第八七○七四五七四號函乙份附卷可參（本院卷第五三頁）。本案被告於查獲
      之時所採之尿液檢體，經送新竹市衛生局以ＴＯＸＩ－ＬＡＢ檢驗後，固呈陽
      性反應，然經送國防部憲兵司令部刑事鑑識中心以酵素免疫分析法（ＥＭＩＴ
      ）、液相萃取（溶劑萃取）前處理法、及氣相層析質譜儀分析法（ＧＣ＼ＭＳ
      ）鑑驗確認之後，被告尿液檢體係呈嗎啡陰性反應，則依上開說明，自不能判
      定被告尿液中有海洛因藥物存在。扣案之白色結晶狀物品，固有毒品鑑定機關
      確認鑑定之報告，認為係屬第一級毒品海洛因。又被告自承係以將第一級毒品
      海洛因摻在香菸中吸用之方式施用第一級毒品海洛因，而非以注射之方式施用
      第一級毒品海洛因，是本件被告雖自白多次施用第一級毒品海洛因，但經送驗
      其尿液複驗結果，並無嗎啡陽性反應，足見其警訊自白與驗尿鑑定報告不符，
      而被告於被查獲時，扣案之注射針筒亦無法作為被告施用第一級毒品之佐證，
      是本案僅有被告之自白，不得作為其不利證據。
（三）故依上開事證，此部分尚未達於通常一般之人均不致得確信其為真實之程度，
      而有合理性懷疑之存在，依前開說明，本院無從形成有罪之確信。此外，復查
      無其他積極證據足資認定被告除有施用第一級毒品海洛因一次外，尚有多次施
      用之罪嫌，不能證明被告此部分犯罪，惟此被告被訴連續施用第一級毒品部分
      ，與前揭有罪科刑部分，起訴意旨認有裁判上一罪之關係，爰不另為無罪之諭
      知。
據上論斷，應依刑事訴訟法第三百六十九條第一項前段、第三百六十四條、第二百九
十九條第一項前段，毒品危害防制條例第十條第一項、第十八條第一項前段，刑法第
十一條前段、判決如主文。
本案經檢察官朱兆民到庭執行職務。
中      華      民      國    九十二    年      八      月    二十九    日
                              臺灣高等法院刑事第八庭
                                  審判長法  官  陳  祐  治
                                        法  官  楊  炳  禎
                                        法  官  王  炳  梁
右正本證明與原本無異。
如不服本判決，應於收受送達後十日內向本院提出上訴書狀，其未敘述上訴之理由者並
得於提起上訴後十日內向本院補提理由書（均須按他造當事人之人數附繕本）。
                                        書記官  潘  大  鵬
中      華      民      國    九十二    年      九      月      一      日
附錄本判決論罪科刑法條全文：
毒品危害防制條例第十條
施用第一級毒品者，處六月以上五年以下有期徒刑。
施用第二級毒品者，處三年以下有期徒刑。
毒品危害防制條例第十八條
查獲之毒品及專供製造或施用毒品之器具，不問屬於犯人與否，均沒收銷燬之。但合
於醫藥或研究之用者，得不予銷燬。
前項合於醫藥或研究用毒品或器具之管理辦法，由法務部會同行政院衛生署定之。


司法院資訊處製作；財團法人民間司法改革基金會備份。
